【裁判字號】    95,上易,392
【裁判日期】    950810
【裁判案由】    恐嚇
【裁判全文】
臺灣高等法院高雄分院刑事判決         95年度上易字第392號
上  訴  人  臺灣高雄地方法院檢察署檢察官
被      告  乙○○
上列上訴人因被告恐嚇案件，不服臺灣高雄地方法院94年度易字
第1930號中華民國95年4 月21日第一審判決（起訴案號：臺灣高
雄地方法院檢察署94年度偵字第9370號），提起上訴，本院判決
如下：
     主  文
上訴駁回。
     事  實
一、乙○○自民國94年1 月19日起向遠傳電信股份有限公司（下
    稱遠傳電信公司）申請0000000000號行動電話門號之易付卡
    使用（下稱系爭門號），其竟基於幫助恐嚇危害安全之概括
    犯意，先後於民國94年1 月28日17時24分許、同年2 月2 日
    凌晨零時44分許、同年2 月2 日凌晨零時56分許、同年2 月
    4 日凌晨3 時12分許，及於94年1 、2 月間某日，明知某姓
    名年籍不詳之成年人有意恐嚇他人，仍將其上開系爭門號提
    供予該成年人使用，該成年人即以上開系爭門號傳送簡訊至
    丁○○所有之0000000000號行動電話內，恐嚇為：「你不是
    很哈男人嗎打給你不敢接下面喜歡給插我的很大要不要來」
    、「我喜歡你在罵人的聲音會引起我興奮我每天都看著你我
    知道你從台北下來在楠梓只有一個男朋友我可以當你的男朋
    友」、「你沒有刷牙好臭你在罵沒關係我知道你住那是你認
    識的人叫我做的我有一個愛滋朋友很久沒有嘿休我會叫他去
    找你」等語；及另外撥打上開丁○○之行動電話，恫嚇丁○○稱：「我知道你住哪裡，我朋友有性病，你就不要晚上單
    獨落單回家」等語，均使丁○○心生畏懼，致生危害於安全
    。
二、案經丁○○訴由高雄市政府警察局楠梓分局報請臺灣高雄地
    方法院檢察署檢察官聲請簡易判決處刑。
    理  由
壹、證據能力方面：
一、按刑事訴訟法新制採改良式當事人進行主義，為保障被告防
    禦權及維護直接審理與言詞審理原則，固於第159 條第1 項
    規定：「被告以外之人於審判外之言詞或書面陳述，除法律
    有規定者外，不得作為證據。」酌採英美法之傳聞法則，是
    以，倘某項證據並非「被告以外之人於審判外之言詞或書面
    陳述」因非屬傳聞證據，自無傳聞法則之適用；而上開法文
    中之言詞或書面陳述即指供述證據而言，至所謂供述證據係
    指以一定事實之體驗或其他知識而為報告者，除此之外則為
    非供述證據；故此傳聞法則之規定，須供述證據始有其適用
    之餘地，而屬非供述證據者，即不受傳聞法則之拘束與排除
    ，自不待言。查本件高雄市政府警察局楠梓分局刑案偵查卷
    宗所附之通聯調閱查詢單、臺灣高雄地方法院檢察署於95年
    2 月7 日雄檢博棉94蒞22040 字第9761號函附之雙向通聯紀
    錄查詢資料，前者係針對行動電話發話、受話之有關電話號
    碼、發（受）話基地台位置、發（受）話之日、時、分、秒
    及其耗費時間等事項予以紀錄，而此之資料乃於使用該門號
    之行動電話撥打或接收時，由電信公司之機房電腦自動以電
    磁紀錄加以儲存，後者原則上亦針對相同之背景資料予以紀
    錄，僅其設定之條件，非以門號為之，而係以各行動電話本
    身之序號為查詢條件，將與該行動電話有所通聯之電話號碼
    、發（受）話之時間、發（受）話基地台位置及該行動電話
    所搭配使用之門號，均詳細予以臚列，換言之，二者性質上
    均係就相關通聯資料經由機房電腦予以機械性紀錄，或列印
    供收取電話費之用，或作為證明電話發（受）話之紀錄之用
    ，均非任何人就特定事項之體驗所為之供述，非屬供述證據
    ，即非傳聞證據，自不受傳聞法則排除之限制。
二、按被告以外之人於審判外之陳述雖不符刑事訴訟法第159 條
    之1 至之4 等4 條之規定，而經當事人於審判程序同意作為
    證據，法院審酌該言詞陳述或書面陳述作成時之情況，認為
    適當者，亦得為證據；當事人、代理人或辯護人於法院調查
    證據時，知有刑事訴訟法第159 條第1 項不得為證據之情形
    ，而未於言詞辯論終結前聲明異議者，視為有前項之同意，
    同法第159 條之5 定有明文。本案除上開說明，以及證人於
    審判中經具結後所為之陳述均有證據能力外，其餘關於人證
    、物證及書證等證據，於本院調查證據時，當事人檢察官及
    被告均未於言詞辯論終結前聲明異議，本院以證人之陳述均
    係其等本於自由意識之陳述，查無不當取供之情形，以及物
    證、書證等證據與上開證言相符，審酌其等作成時之情況，
    認為適當，依上開規定，均得為證據。
貳、實體方面：
一、訊據被告乙○○固坦承於94年1 月19日向遠傳電信公司申請
    系爭門號使用，惟否認有何幫助恐嚇犯行，辯稱：該門號買
    來後尚未開卡，亦未儲值，即已丟棄，被告沒有使用過，也
    不知道是何人傳送簡訊或撥打電話給被害人云云。
二、經查：
  (一)被害人丁○○於上開時、地接獲行動電話門號0000000000號
    所傳送之恐嚇簡訊及該門號所撥打之恐嚇電話等情，業據證
    人即被害人丁○○於原審法院95年2 月23日審理時證述綦詳
    ，並有被害人所有之行動電話門號0000000000號所顯示接收
    簡訊之翻拍照片6 張在卷可稽，此外，復有行動電話門號00
    00000000號之通聯調閱查詢單附卷可佐，此部份事實，堪信
    為真。
  (二)被告乙○○雖以上開情詞置辯，然查，持用手機序號000000
    000000000 號之使用人，曾分別於附表所示之時間，以系爭
    門號，撥打如附表所示當時被告任職之「床的世界」（址設
    高雄市○○○路1026號）總機、主管吳王盈方之行動電話、
    被告姊姊許文文家電話、被害人、被告男友甲○○以及被告
    父親許明智之行動電話等，均有前揭行動電話門號00000000
    00號之通聯調閱查詢單、中華電信（固網市內）資料查詢在
    卷為憑，故以通聯之對象而言，皆為被告之工作主管、家中
    至親與男友，顯見使用該門號撥打電話之人，絕非一般與被
    告毫無關聯之人，何況，系爭門號之使用人於94年1 月28日
    17時00分47秒起，與以被告姊夫丙○○名義所申設之電話號
    碼之使用人，通話長達6 分半鐘，苟依被告所述，系爭門號
    根本沒有開卡，沒有使用，並已丟棄云云，則拾獲之人何以
    能知悉上述與被告有密切關聯之人之聯絡電話？又如何能與
    之交談？而按通聯紀錄固得作為分析各項證據之佐證資料，
    然欲獨立以之為具有證據證明力者，首應排除使用人無法特
    定之因素，其次，受限於基地台設立之密度，行為人所處之
    地點亦僅能予以推估；是故，本件雖查無直接證據證明撥打
    恐嚇電話與傳送恐嚇簡訊之犯行乃被告所為，然被告案發當
    時居住於高雄市左營區○○○路525 號（其位置如原審卷（
    二）第107 頁地圖一所示），及被告擔任會計所經常前往之
    高雄市左營區○○○路1012號之高雄銀行北高雄分行（其位
    置如原審卷（二）第108 頁地圖二所示），對照於附表所示
    之通聯紀錄分別由電信公司所架設各地基地台接收之位置為
    ：第一、二通由高雄市○○區○○路298 號3 樓樓頂之基地
    台所接收（其位置如原審卷（二）第109 頁地圖三所示），
    其餘除第四、九通外，皆由高雄市○○區○○路203 巷6 號
    14樓樓頂之基地台所接收（其位置如原審卷（二）第110 頁
    地圖四所示），有前揭通聯查詢單附卷可證，其相關基地台
    所設立之位置均與被告之住居所、工作場所相距僅短短數百
    公尺，參以電信公司基地台之設立密度，及94年1 月28日為
    上班日觀之，由上開撥打電話之對象及通話接收基地台之地
    理位置，均足見與被告緊密之關聯性，且此之關聯性亦應超
    越他人堪以取代之程度，實已達排除使用人無法特定之因素
    ，是以案發當時系爭門號確經開卡，而由被告所持以使用，
    應無疑義，被告所辯顯係臨訟卸責之詞，不足採信。
  (三)再者，被害人所接收以門號0000000000號撥打之恐嚇電話或
    恐嚇簡訊，係以序號為000000000000000 號之行動電話為之
    者，已如前述，而查該行動電話迄今仍由被告之姊姊許文文
    以搭配門號0000000000號所使用，業經證人即被告之姊夫丙○○具結證述無訛（見原審法院95年3 月31日審判筆錄第3
    頁），證人丙○○於本院審理中復證稱：「我太太的行動電
    話除了她使用外，沒有借給他人使用」。而被告復供陳曾致
    贈OKWAPI66型行動電話給許文文，顯見被告曾使用序號為00
    0000000000000 號之行動電話。尚且，被告持用上開行動電
    話於94年1 月28日17時23分35秒，以系爭門號撥打00-00000
    00之電話（申請人為被告姊夫丙○○），通話時間約18秒結
    束，隨即於33秒後即17時24分26秒傳送恐嚇簡訊給被害人（
    其詳見附表），扣除編寫簡訊之時間，相距短短1 、20秒，
    被告豈會不知何人使用該行動電話？被告上開辯詞顯係為圖
    免自己刑責，及迴護真正行為人之詞。
  (四)綜上所述，被告明知撥打恐嚇電話、傳送恐嚇簡訊之人為何
    人，猶予以提供行動電話與門號，幫助其遂行恐嚇他人之犯
    行，本案事證明確，洵堪認定。
三、按刑法上之幫助犯，係指以幫助之意思，對於正犯資以助力
    ，而未參與實施犯罪之行為者而言，最高法院49年台上字第
    77號判例著有明文可資參考。又連續幫助與幫助連續為不同
    之犯罪態樣，如基於概括犯意，多次幫助他人犯罪，為連續
    幫助，該幫助者有多次犯罪行為；如以一幫助行為，幫助他
    人連續犯罪，則為幫助連續，就幫助犯而言，僅有一次犯罪
    行為。本案之正犯為真實姓名年籍不詳之人，渠先後多次恐
    嚇被害人，時間緊接，手法相同，顯係基於概括犯意為之，
    為連續犯，正犯所為係犯刑法第56條、第305 條之連續恐嚇
    危害安全罪。是核被告乙○○所為，係犯刑法第30條第1 項
    前段、第305 條之幫助連續恐嚇危害安全罪。被告先後多次
    提供行動電話與門號供正犯所用，時間緊接，方法相同，所
    犯構成要件相同之罪名，顯係基於概括犯意為之，應依連續
    犯規定論以一罪，並加重其刑。公訴人雖認被告係以一幫助
    之意思，接續為之，應論以接續犯云云；惟查，被告並非僅
    於單一時日提供一次之幫助犯行，而係先後分別多次，配合
    正犯之犯行而於不同之時日，多次提供幫助之行為，其主觀
    上係基於一個概括之犯意，而客觀上先後為數行為，逐次實
    施而具連續性，侵害數個同性質之法益，其每一前行為與次
    行為，依一般社會健全觀念，在時間差距上，均足以分開，
    在刑法評價上，各具獨立性，每次行為皆可獨立成罪，構成
    同一之罪名，故論以連續犯，此部份公訴意旨似有未洽。又
    被告以幫助他人恐嚇危害安全之意思，參與犯罪構成要件以
    外之行為，為從犯，應依刑法第30條第2 項之規定，按正犯
    之刑減輕之，並依同法第71條第1 項之規定先加後減輕之。
    按被告行為後，刑法第56條關於連續犯之規定，業於94年2
    月2 日修正公布刪除，並於95年7 月1 日施行，則被告之犯
    行，因行為後新法業已刪除連續犯之規定，此刪除雖非犯罪
    構成要件之變更，但顯已影響行為人刑罰之法律效果，自屬
    法律有變更，比較新、舊法律結果，以舊法較有利於被告；
    另關於易科罰金之折算標準，已由原規定「以1 元以上3 元
    以下折算1 日，易科罰金（依修正前罰金罰鍰提高標準條例
    第2 條前段規定，就其原定數額提高為100 倍折算1 日，即
    以銀元100 元以上，300 元以下折算1 日，折合新台幣300
    元以上，900 元以下）」，變更為：「犯最重本刑為5 年以
    下有期徒刑以下之刑之罪，而受6 個月以下有期徒刑或拘役
    之宣告者，得以新臺幣1,000 元、2,000 元或3,000 元折算
    1 日，易科罰金。」，此部分亦以舊法較有利於被告；本院
    就上開情形，綜合比較修正前後關於連續犯，易科罰金之法
    律結果，以修正前之法律較有利於被告，依刑法第2 條第1
    項前段之規定，自應全部適用較有利於被告之行為時法律，
    即修正前刑法之規定處斷。（最高法院95年第8 次刑事庭會
    議決議參照）。
四、原審因依修正前刑法第56條、第41條第1 項前段、刑法第30
    5 條、第30條（贅引刑法第71條第1 項，另主文僅諭知連續
    幫助犯罪即可，原判決諭知連續幫助連續，贅列「連續」2
    字），罰金罰鍰提高標準條例第1 條前段、修正前罰金罰鍰
    提高標準條例第2 條之規定，並審酌被告未曾受任何刑之宣
    告，素行堪稱良好，其提供行動電話及門號幫助他人犯罪，
    犯罪手段雖屬平和，然增加追訴犯罪之困難，犯罪動機實非
    良善，且犯後猶袒護正犯，多所狡辯以圖免刑責，難認已有
    悔悟之意等一切情狀，量處拘役80日，並諭知如易科罰金，
    以300 元折算1 日。認事用法，核無不合，量刑亦屬妥適。
    檢察官上訴意旨，以原審量刑過輕，指摘原判決不當，為無
    理由，應予駁回。又行為後法律有變更者，依修正前刑法第
    2 條第1 項之規定，以適用裁判時法為原則，如行為時法有
    利於行為人，則例外適用行為時法；依修正後刑法第2 條第
    1 項規定，以適用行為時法為原則，惟如裁判時法有利於行
    為人，則例外的適用裁判時法。以往實務見解，認原判決未
    及比較適用新舊法時，上訴後，雖比較結果以舊法有利於行
    為人，而原判決別無其他撤銷事由，仍應由本院以此為由撤
    銷改判。惟修正後之規定係以適用行為時法為原則，因此原
    判決雖未及比較適用，然上訴本院後，經比較新舊法，行為
    後之法律並非較有利於行為人，仍應適用行為時法，則原判
    決適用行為時法即無不當，自不構成撤銷之事由。另中華民
    國刑法施行法已於民國95年6 月14日修正公佈（自刑法施行
    之日施行），增定第1 之1 條，規定「中華民國94年1 月7
    日刑法修正施行後，刑法分則編所定罰金之貨幣單位為新臺
    幣。」，是本件關於易科罰金標準，以銀元300 元折算1 日
    ，即為「新台幣900 元折算1 日」，均併予敘明。
據上論結，應依刑事訴訟法第368 條，判決如主文。
本案經檢察官張金塗到庭執行職務。
中    華    民    國    95    年    8     月    10    日
            刑事第五庭  審判長法  官  曾永宗
                              法  官  陳  箐
                              法  官  任森銓
以上正本證明與原本無異。
不得上訴。
中    華    民    國    95    年    8     月    10    日
                              書記官  蘇恒仁
附錄本判決論罪科刑法條：
中華民國刑法第30條：
幫助他人犯罪者，為從犯。雖他人不知幫助之情者，亦同。
從犯之處罰，得按正犯之刑減輕之。
中華民國刑法第305 條：
以加害生命、身體、自由、名譽、財產之事，恐嚇他人致生危害
於安全者，處2 年以下有期徒刑、拘役或300 元以下罰金。
附表
┌───────┬───┬───┬───────────┐
│ 始 話 時 間  │ 通話 │ 通話 │  通   話   對   象   │
│              │ 秒數 │ 類別 │                      │
├───────┼───┼───┼───────────┤
│ 94年1 月28日 │  38  │ 發話 │00-0000000            │
│ 10時49分56秒 │      │      │床的世界總機（陳英傑）│
├───────┼───┼───┼───────────┤
│ 94年1 月28日 │  49  │ 發話 │0000000000            │
│ 10時51分13秒 │      │      │吳王盈方（床的世界副理│
│              │      │      │）                    │
├───────┼───┼───┼───────────┤
│ 94年1 月28日 │  37  │ 發話 │00-0000000            │
│ 11時36分59秒 │      │      │床的世界總機（陳英傑）│
├───────┼───┼───┼───────────┤
│ 94年1 月28日 │ 397  │ 發話 │00-0000000            │
│ 17時00分47秒 │      │      │丙○○（被告姊夫）    │
├───────┼───┼───┼───────────┤
│ 94年1 月28日 │  18  │ 發話 │00-0000000            │
│ 17時23分35秒 │      │      │丙○○（被告姊夫）    │
├───────┼───┼───┼───────────┤
│ 94年1 月28日 │   2  │ 發話 │0000000000            │
│ 17時24分26秒 │      │      │被害人丁○○          │
├───────┼───┼───┼───────────┤
│ 94年1 月28日 │  11  │ 受話 │0000000000            │
│ 17時25分04秒 │      │      │被害人丁○○          │
├───────┼───┼───┼───────────┤
│ 94年1 月28日 │   8  │ 發話 │0000000000            │
│ 23時49分38秒 │      │      │許明智（被告父親）    │
├───────┼───┼───┼───────────┤
│ 94年1 月29日 │  60  │ 發話 │00-0000000            │
│ 11時27分12秒 │      │      │                      │
├───────┼───┼───┼───────────┤
│ 94年1 月29日 │ 151  │ 發話 │0000000000            │
│ 11時28分49秒 │      │      │甲○○（被告男友）    │
├───────┼───┼───┼───────────┤
│ 94年1 月29日 │ 645  │ 發話 │00-0000000            │
│ 14時34分03秒 │      │      │丙○○（被告姊夫）    │
├───────┼───┼───┼───────────┤
│ 94年1 月29日 │   1  │ 發話 │00-0000000            │
│ 14時45分00秒 │      │      │丙○○（被告姊夫）    │
└───────┴───┴───┴───────────┘


司法院資訊處製作；財團法人民間司法改革基金會備份。
